【裁判字號】    97,上易,1737
【裁判日期】    970923
【裁判案由】    傷害等
【裁判全文】
臺灣高等法院刑事判決                97年度上易字第1737號
上  訴  人  臺灣臺北地方法院檢察署檢察官
被      告  甲○○
上列上訴人因被告傷害等案件，不服臺灣臺北地方法院97年度易
字第818號，中華民國97年6月10日第一審判決（起訴案號：臺灣
臺北地方法院檢察署97年度偵字第3678號），提起上訴，本院判
決如下：
    主  文
上訴駁回。
    事  實
一、甲○○與乙○○原係朋友關係，因乙○○未將其債務糾紛委
    託其處理，甲○○因而心生不滿，乃基於恐嚇危害安全之單
    一犯意，接續於民國96年8月10日、同年8月21日以其所有之
    行動電話傳送：「乙○○你不信邪那我就讓你看看神經發作
    的我到底有多神經」、「乙○○妳不把我講的話當一回事我
    在今天對妳開始宣揚妳的史蹟我會將妳及張博時加注於我身
    的痛苦加倍還給妳們的我會讓妳們身敗名裂的妳將會得到報
    應的」之簡訊內容予乙○○，而以加害身體、名譽之事，恐
    嚇乙○○，使其因而心生畏懼致生危害於安全。另於96年8
    月28日中午12時許，搭乘乙○○駕駛之自小客車，同行至台
    北市萬華區青年公園附近之堤防外停車場時，與乙○○發生
    爭執，竟基於傷害之犯意，以徒手拉扯乙○○，並掐住其頸
    部，致乙○○因而受有左側頸部、左手臂、右前臂及右手臂
    紅腫之傷害。
二、案經乙○○訴由臺灣臺北地方法院檢察署檢察官偵查起訴。
    理  由
一、證據能力部分
    按被告以外之人於審判外之言詞或書面陳述，除法律有規定
    者外，不得作為證據。被告以外之人於審判外之陳述，經當
    事人於審判程序同意作為證據，法院審酌該言詞陳述或書面
    陳述作成時之情況，認為適當者，亦得為證據。當事人、代
    理人或辯護人於法院調查證據時，知有第159條第1項不得為
    證據之情形，而未於言詞辯論終結前聲明異議者，視為有前
    項之同意，刑事訴訟法第159條第1項及第159條之5分別定有
    明文。查本案被告以外之人於審判外之陳述，檢察官、被告
    及其選任辯護人均未爭執其得為證據之資格（見本院97年8
    月14日準備程序筆錄），且迄本院辯論終結前，復未就該等
    證據之證據能力聲明異議，本院審酌上開證據並無違法取得
    之程序瑕疵，復無證明力過低等情形，依法均具有證據能力
二、訊據被告甲○○固坦承曾於前揭時地發送簡訊予告訴人以及
    在告訴人之小客車內與告訴人發生爭執等事實，惟矢口否認
    有何恐嚇安全或傷害之犯行，辯稱：伊未恐嚇告訴人，伊所
    發送的簡訊內容均只是在與告訴人討論事情，並無恐嚇之意
    ，且伊不知告訴人之傷從何而來云云。惟查：
  (一)被告接續於96年8月10日、8月21日以行動電話傳送：「乙○
    ○你不信邪那我就讓你看看神經發作的我到底有多神經」、
    「乙○○妳不把我講的話當一回事我在今天對妳開始宣揚妳
    的史蹟我會將妳及張博時加注於我身的痛苦加倍還給妳們的
    我會讓妳們身敗名裂的妳將會得到報應的」等內容之簡訊予
    告訴人之行為，迭經被告於偵查、原審坦承不諱（見他字卷
    第58頁、原審卷第59頁、第72至73頁），並據告訴人乙○○
    於偵訊、原審及本院審理時指訴綦詳（見他字卷第59頁、原
    審卷第70頁及本院審判筆錄），此外復有行動電話簡訊畫面
    翻拍照片多幀在卷可佐（見他字卷第18、22頁）。依該等簡
    訊前後用詞及語氣，並參以社會一般慣用語及通念，已足認
    被告客觀上確有為加害告訴人身體、名譽之通知，且告訴人
    亦因接獲該等簡訊心生畏懼等情，亦據告訴人到庭結證詳實
    （見原審卷第70頁），被告恐嚇危害告訴人安全之犯行，堪
    以認定。
  (二)被告以徒手毆打告訴人成傷部分，被告雖僅自承於該車上與
    告訴人發生爭執，惟其確有於前揭時地以徒手傷害告訴人之
    情，業據告訴人於原審審理時證述：96年8月28日中午12 時
    許，被告有搭乘伊自小客車到青年公園堤防外，本來是要去
    找張伯時律師，伊當時希望大家前去張律師那裡把話說清楚
    ，後來被告執意要開車，伊不願意讓被告開車，最後伊才把
    車開到提防那邊，在那邊談這件事情，當時在車上詢問過程
    中，被告說他嚥不下這口氣，被告就用拳頭打伊頭，用手掐
    伊脖子，還用手臂勒住伊脖子往上抬... 伊跳下車後就拿手
    機打給張律師，伊告訴張律師伊人在堤防，當時被告開伊的
    車在追伊，所以伊電話講的很匆促，只說伊在堤防就掛掉等
    語綦詳（見原審卷第69頁），核與證人張伯時於原審審理時
    結證稱：伊在中午12點多接到告訴人電話，告訴人講話很急
    促，說被被告逼到青年公園堤防邊，伊剛好有朋友陳榮裕到
    事務所找伊，伊就拉陳榮裕坐計程車要趕去，在計程車上伊
    改變主意先過去青年路派出所，值班警員說再找一個警員開
    車載我們到堤防外停車場，我們到停車場，看到告訴人的車
    停在那邊，伊先下車叫告訴人下車，告訴人都沒有動，一直
    到警員下車叫告訴人時，告訴人才下車，那時伊看到告訴人
    脖子上有紅色瘀血的部分，當時員警問乙○○有什麼需要警
    察服務的，伊看當時乙○○很驚恐，說不出話來等語（見原
    審卷第70頁），復核與證人陳榮裕於原審審理時證稱：伊看
    到告訴人脖子有紅點，那時被告坐在車上等語（見原審卷第
    71頁），所述均互核相符；按證人張伯時、陳榮裕與被告間
    平日素無怨隙，衡情證人尚無設詞攀誣之理，且其目擊之情
    與告訴人指訴之被害情節亦屬相符，其證詞自堪採信；且告
    訴人於同日中午離開該處後，立即前往台北市立聯合醫院和
    平院區急診驗傷，經診斷結果確實受有左側頸部、左手臂、
    右前臂及右手臂大小不等之紅腫等傷害，亦有該院96年8 月
    28日診斷明書一紙在卷可稽（見他字卷第32頁），已足認被
    告確有該等傷害犯行無訛。
  (三)綜上，被告上揭所辯，均無非事後卸責之詞，不足採信，本
    案已臻事證明確，被告犯行堪以認定，應依法論科。
三、核被告甲○○所為，係犯刑法第277條第1項之傷害罪及同法
    第305條之恐嚇危害安全罪（被告所為恐嚇文義，應包含加
    害身體安全之意，原判決就此應予補充更正）。被告接續二
    次以傳送簡訊方式恐嚇告訴人，侵害個人法益同一，手法相
    同，犯意亦屬單一，應論以接續犯即足。所犯二罪間，犯意
    各別，行為互殊，構成要件亦不相同，應予分論併罰。
四、原審本於同上理由，認被告所為犯行事證明確，適用刑法第
    277條第1項、第305條、第41條第1項前段、第51條第10款前
    段（原判決漏引），刑法施行法第1條之1等規定，並審酌被
    告犯罪之動機、目的、手段、與告訴人原為朋友、對告訴人
    造成之傷害，犯後猶否認其主觀犯意，態度不佳等一切情狀
    ，分別量處有期徒刑四月（傷害罪）及拘役五十日（恐嚇安
    全罪），並各諭知易科罰金折算標準；經核其認事用法並無
    違誤，量刑亦屬妥適。檢察官循告訴人之請求，略以：(一)被
    告搶奪告訴人手機、拉扯被害人受傷，除犯傷害罪外，尚涉
    犯有妨害自由之犯行。(二)被告以簡訊恐嚇告訴人，目的在迫
    使告訴人與其簽訂96年9月13日之協議書，以取得財物，應
    論以恐嚇取財罪。(三)被告先後所為恐嚇行為，應該當於獨立
    之一次犯罪，原審以接續犯論之，實有未合等語為由，提起
    上訴。惟查：(一)刑法以非法方法剝奪人之行動自由罪，係指
    無權之人，於私行拘禁而外，將被害人置於自己實力支配之
    下妨害其行動自由者而言（最高法院94年度台上字第5517號
    判決參照）。依告訴人於原審審理時所稱：96年8月28日中
    午12時許，被告與伊搭乘自小客車到青年公園提防外... 後
    來被告執意要開車，伊不願意讓甲○○開車，最後伊才把車
    開到堤防那邊，在那邊談事情等語（見原審卷第69頁），可
    見當時告訴人可自主決定所欲前往之地點，並未受制於被告
    之實力支配；又縱告訴人事後跳下車，並打電話向張律師求
    援等情，乃係因被告於車內對告訴人為傷害行為後，告訴人
    為自保而為，並非係其行動自由遭被告限制，被告所為仍僅
    應評價為傷害犯行，是以被告所為與妨害自由之構成要件有
    間，不能遽論以該罪。(二)刑法上之恐嚇取財罪，係以將來之
    惡害恫嚇被害人使其交付財物為要件（最高法院65年台上第
    1212號判例參照）。故行為人主觀上必須有恐嚇取財之不法
    所有意圖，實行恐嚇行為時，必須明示或暗示被害人交付財
    物；且恐嚇行為與取得財產二者間應有因果關係，被害人必
    須因為心生畏懼而交付財物，行為人始可論以恐嚇取財罪。
    查本件被告所傳送予告訴人之簡訊中，並無任何明示或暗示
    要求告訴人交付財物之字句，起訴書就此亦毫未敘及被告有
    何以恐嚇之方法取得財物之行為，告訴人此部份主張，顯屬
    誤會。(三)又刑法上之接續犯，係指以單一行為，經數個階段
    ，持續侵害同一法益而言；如數行為於同時同地或密切接近
    之時地實施，侵害同一之法益，各行為之獨立性極為薄弱，
    依一般社會健全觀念，在時間差距上，難以強行分開，在刑
    法評價上，以視為數個舉動之接續施行，合為包括之一行為
    予以評價，較為合理，則屬接續犯，而為包括之一罪。接續
    犯於犯罪行為完畢之前，其各個舉動與該罪之構成要件相符
    ，但行為人主觀上係以其各個舉動僅為全部犯罪行為之一部
    ，而客觀上，亦認係實施一個犯罪，是以僅成立一個罪名。
    依告訴人於原審指稱：被告在七、八月間，共發了八、九十
    通簡訊給伊（見原審卷第69頁），雖僅其中二通簡訊內容涉
    犯恐嚇危害安全罪，惟觀諸被告之目的係因不滿告訴人未將
    其債務糾紛委任被告處理，而不斷騷擾告訴人，其主觀上係
    基於「同一行為決意」，且「在密切接近之一定時、地」「
    反覆持續實行數次行為」之接續行為，實難認二次簡訊之發
    送係基於各別犯意而應予分論併罰。故檢察官之上訴，應認
    為無理由，予以駁回。
據上論斷，應依刑事訴訟法第368條，判決如主文。
本案經檢察官呂建昌到庭執行職務
中    華    民    國    97    年    9     月    23    日
                  刑事第十庭審判長法  官  楊炳禎
                                  法  官  李春地
                                  法  官  朱光仁
以上正本證明與原本無異。
不得上訴。
                                  書記官  王宜玲
中    華    民    國    97    年    9     月    24    日


司法院資訊處製作；財團法人民間司法改革基金會備份。
